臺灣桃園地方法院民事裁定
111年度監宣字第457號
聲  請  人  毛海光  

相  對  人  毛辰安  

上列當事人間聲請監護宣告事件，本院裁定如下：
    主  文
宣告毛辰安（男，民國00年0月00日生）為受輔助宣告人。
選定毛海光（男，民國00年0月00日生）為受輔助宣告人毛辰安
之輔助人。
程序費用由受輔助宣告人毛辰安負擔。    
    理  由
一、聲請意旨略以：聲請人係相對人之父親，相對人因中度智能
     障礙，致不能為意思表示或受意思表示，或不能辨識其意
    思表示之效果，爰依法聲請准予對相對人為監護宣告，並選
    定聲請人為監護人，及指定樂素波為會同開具財產清冊之人
    ，倘認相對人之狀態未達監護宣告之程度，則依民法第14條
    第3 項及家事事件法第174 條裁定為輔助之宣告等語，且提
    出身心障礙證明、戶口名簿、親屬系統表、同意書等為證。
二、對於因精神障礙或其他心智缺陷，致其為意思表示或受意思
    表示，或辨識其意思表示效果之能力，顯有不足者，法院得
    因本人、配偶、四親等內之親屬、最近一年有同居事實之其
    他親屬、檢察官、主管機關或社會福利機構之聲請，為輔助
    之宣告；法院對於監護宣告之聲請，認為未達應受監護宣告
    之程度，而有輔助宣告之原因者，得依聲請或依職權以裁定
    為輔助之宣告，民法第15條之1 第1 項、家事事件法第174
    條第1 項分別定有明文。又法院應於鑑定人前，就應受監護
    宣告之人之精神或心智狀況，訊問鑑定人及應受監護宣告之
    人，始得為監護之宣告。但有事實足認無訊問之必要者，不
    在此限；鑑定應有精神科專科醫師或具精神科經驗之醫師參
    與並出具書面報告，為家事事件法第167 條第1 項、第2 項
    所明定，此規定依同法第178 條第2 項之規定，於聲請輔助
    宣告事件準用之。又受輔助宣告之人，應置輔助人；法院為
    輔助之宣告時，應依職權就配偶、四親等內之親屬、最近一
    年有同居事實之其他親屬、主管機關、社會福利機構或其他
    適當之人選定一人或數人為輔助人，復為民法第1113條之1
    第1 項及依同條第2 項準用之同法第1111條第1 項所分別明
    定。
三、經查，聲請人為相對人之父，有戶籍資料在卷可稽，係相對
    人四親等內之親屬，依前揭規定，得為本件之聲請。又本院
    對相對人進行鑑定程序，在鑑定人即聯新國際醫院醫師陳修
    弘面前訊問相對人，問其姓名、生日、學業、工作及同住家
    人等，相對人可回答其姓名、生日、讀至啟智高中二年級、
    沒有工作、現與父母及妹妹同住等；其可辨認100元、500元
    及1000元紙鈔；回答2張100元紙鈔共為200元，但稱不知道1
    00元+500元紙鈔各1張、1000元+500元紙鈔各1張、1000元+1
    00元紙鈔各1張，各為多少元。詢其以100元購買飲料30元、
    以500元購買150元衛生紙，各應找回金額若干，其均回答不
    知道（見本院111年7月20日訊問筆錄）。嗣經陳修弘醫師綜
    合相對人之家庭狀況及自我照顧功能、犯罪史、神經系統疾
    病史、精神疾病治療史、身體狀況及身體疾病史、酗酒及毒
    品使用史、現在身體狀態（含檢查結果）等項，認：據病歷
    記載、家屬陳述、鑑定當日訪談及心理衡鑑之綜合判斷，合
    併個案（即相對人）的智力功能(FSIQ=50)及適應功能(GAC=
    40)考量，其目前應落於中度智能不足的範圍。另外，從人
    際互動及刻板行為層面來看，個案疑似罹患自閉症。上述情
    況導致個案對於較複事務的判斷力及人際互動的理解力顯著
    落於同齡，故可能易受騙，致其為意思表示或受意思表示，
    或辨識其意思表示效果之能力，顯有不足等語。有聯新國際
    醫院111年8月3日函附之精神鑑定報告書在卷可稽。綜合上
    開事證，堪認相對人已達為意思表示或受意思表示，或辨識
    其意思表示效果之能力顯有不足之程度，僅達應受輔助宣告
    之程度，未達應受監護宣告之程度，爰依前揭規定，宣告相
    對人為受輔助宣告之人。本院審酌相對人無配偶，聲請人為
    其父，表明願意擔任相對人之監護人（輔助人），且為相對
    人母親樂素波同意，並有同意書在卷可稽，認由聲請人擔任
    相對人之輔助人，應無不當，爰依前揭規定，選定聲請人毛
    海光為相對人之輔助人。
四、法院為輔助宣告時，受輔助宣告之人對其財產仍具處分權能
    ，輔助人僅於民法第15條之2 第1 項等事件對於輔助宣告之
    人之行為具有同意與否之權限，從而本件輔助人無須開具財
    產清冊陳報法院，附此敘明。
五、依家事事件法第177 條第2 項、第164 條第2 項，裁定如主
    文。
中　　華　　民　　國　　111 　年　　8 　　月　　17　　日
                  家事法庭  法  官  張淑芬         
上列正本證明與原本無異。
如對本裁定抗告須於裁定送達後10日內向本院提出抗告狀，並繳
納抗告裁判費新台幣1,000 元。
中　　華　　民　　國　　111 　年　　8 　　月　　17　　日
                            書記官  施盈宇 

民法第 15-2 條
受輔助宣告之人為下列行為時，應經輔助人同意。但純獲法律上
利益，或依其年齡及身分、日常生活所必需者，不在此限：
一、為獨資、合夥營業或為法人之負責人。
二、為消費借貸、消費寄託、保證、贈與或信託。
三、為訴訟行為。
四、為和解、調解、調處或簽訂仲裁契約。
五、為不動產、船舶、航空器、汽車或其他重要財產之處分、設
     定負擔、買賣、租賃或借貸。
六、為遺產分割、遺贈、拋棄繼承權或其他相關權利。
七、法院依前條聲請權人或輔助人之聲請，所指定之其他行為。